【裁判字號】    98,交聲,2327
【裁判日期】    980720
【裁判案由】    聲明異議
【裁判全文】
臺灣臺中地方法院交通事件裁定        98年度交聲字第2327號
原處分機關  交通部公路總局臺中區監理所
受處分人    甲○○
即異議人
上列受處分人因違反道路交通管理處罰條例案件，對於交通部公
路總局臺中區監理所民國98年6月6日所為之處分（中監違字第裁
60-GD0000000號違反道路交通管理事件裁決書）聲明異議，本院
裁定如下：
    主  文
異議駁回。
    理  由
一、原處分機關意旨略以：受處分人即異議人甲○○（下稱受處
    分人）駕駛NY-1286號自用小客車，於民國（下同）96年2月
    6日凌晨1時35分許，在臺中市○○路60巷16號前，因「酒後
    駕車，酒測值為0.90mg/L」之違規，為臺中市警察局第三分
    局以中市警交字第GD0000000號違反道路交通管理事件通知
    單舉發；其後緩起訴2年期間業已期滿，實質確定後，本所
    遂於98年6月6日依照違規事實以中監違字第裁60-GD0000000
    號裁決書逕行裁處罰鍰新臺幣（下同）49,500元，並吊扣駕
    駛執照12個月，施以道安講習。又按刑事訴訟法所規定之緩
    起訴處分乃附條件之不起訴處分，本質上為不起訴處分之一
    種，至檢察官為緩起訴時，依刑事訴訟法第253條之2第1項
    規定，徵得被告之同意對被告所為之指示及課予之負擔，乃
    屬一種特殊之處遇措施，並非刑罰；本案受處分人經檢察官
    為緩起訴處分確定後，應視為不起訴處分確定，且受處分人
    確定免於受刑事訴追，依行政罰法第26條第2項規定，本所
    自得依違反行政法上義務規定裁罰，本所依法裁處應無不合
    ，且受處分人於98年7月6日始具狀聲明異議，本案已逾法定
    聲明異議期限等語。
二、聲明異議意旨略以：受處分人因酒後駕車行為，業經檢察官
    為緩起訴處分，已向財團法人護理人員愛滋病防治基金會支
    付40,000元，並有臺中商業銀行入戶電匯通知單影本1紙附
    卷可查，基於一罪不二罰，請求撤銷行政罰鍰49,500元等語
    ，聲明異議。
三、按受處分人不服道路交通管理處罰條例第8條主管機關所為
    之處罰，得於接到裁決書之翌日起20日內，向管轄地方法院
    聲明異議；依道路交通管理處罰條例第87條規定向管轄法院
    聲明異議之期間，自裁決送達之翌日起算，並得依法扣除在
    途期間及聲請回復原狀；交通法庭認聲明異議不合法律上之
    程式或其異議權已喪失者，應以裁定駁回之。道路交通管理
    處罰條例第87條第1項、道路交通案件處理辦法第12條、第
    18條前段分別定有明文。次按處理違反道路交通管理事件，
    有關文書送達之程序，依行政程序法之規定；又送達，於應
    受送達人之住居所、事務所或營業所為之，此於違反道路交
    通管理事件統一裁罰基準及處理細則第5條，行政程序法第
    72條第1項前段分別定有明文。而我國現行法制就文書之送
    達係採「到達主義」，此為民事訴訟起訴、上訴及刑事訴訟
    之上訴計算時效及上訴期限所採行，並觀之道路交通案件處
    理辦法第13條前段規定：「聲明異議，應以司法狀紙，敘述
    異議之理由，提出於原處分機關為之」，堪認交通異議案件
    亦採「到達主義」，有關異議期間之計算應以聲明異議書狀
    到達有權處理機關（含管轄法院及原處分機關）之日為準。
四、經查，前開裁決書嗣以郵務掛號之方式送達至受處分人戶籍
    地址，有受處分人之個人基本資料查詢結果在卷可稽。因未
    會晤受處分人本人，復於98年6月9日由受處分人親自收受郵
    件，有上開違反道路交通管理事件裁決書及送達證書各1份
    附卷可稽，揆諸上開規定，本件違反道路交通管理事件裁決
    書於98年6月9日已合法送達於受處分人，核無違誤。又本件
    受處分人之送達地為台中市，與原處分機關所在地即臺中縣
    龍井鄉並非同一鄉、鎮○市○○○道路交通案件處理辦法第
    12條、法院訴訟當事人在途期間標準第4條、第2條第1項之
    規定，其在途期間為3日。是以，受處分人之聲明異議期間
    應自該裁決書送達之翌日即98年6月10日起算20日，並加計
    在途期間3日，即至98年7月3日屆滿，受處分人遲至98年7月
    6日始具狀聲明異議，有其聲明異議狀1紙暨其上蓋用之交通
    部公路總局臺中區監理所總收文章存卷可按，顯已逾法定之
    異議期間，是本件受處分人逾期聲明異議，不合法律上之程
    式，且無從補正，於法自有未合，應予駁回。
五、復按法院受理有關交通案件，關於聲明異議之處理，準用刑
    事訴訟法之規定，道路交通管理處罰條例89條、道路交通事
    件處理辦法第4條第1項定有明文。故法院就起訴之案件，須
    先就程序法上為形式之審理，調查起訴之要件是否具備，再
    進為實體上之審理，若起訴欠缺訴訟要件，即應為程序上之
    判決，無庸審查其實體事項，而為實體判決之必要。查聲明
    異議之法定期間為自收受送達證書翌日起算20日，已如前述
    ；而該法定期間為法院實體判決所須之訴訟要件，故受處分
    人所為之聲明異議期間既已逾越法定期間，顯已欠缺訴訟所
    必須之要件，則依前開說明，本件聲明異議既欠缺訴訟要件
    ，本院即無庸就受處分人聲明原裁定機關所為處分適法與否
    為實體審查，而為實體判決。是以，就其業經支付緩起訴處
    分金40,000元之部分，受處分人雖以原處分顯與行政罰法第
    26條規定之立法意旨相違背，認應適用一事不二罰之原則予
    以撤銷等語置辯，縱非無據，然依前開說明，本院仍無從審
    查，受處分人應另循其他行政程序途徑救濟，併予說明。
六、據上論斷，應依道路交通管理處罰條例第87條第2項，道路
    交通案件處理辦法第18條前段，裁定如主文。
中    華    民    國    98    年    7    月    20    日
            臺灣臺中地方法院交通法庭
                          法  官  黃賢婷
以上正本證明與原本無異。
如不服本裁定，應於送達後5日內向本院提出抗告狀。（應附繕
本）
                          書記官  江美琪
中    華    民    國    98    年    7    月    20    日


司法院資訊處製作；財團法人民間司法改革基金會備份。
